【裁判字號】    95,訴,225
【裁判日期】    950630
【裁判案由】    虛報進口貨物
【裁判全文】
高雄高等行政法院判決
                              九十五年度訴字第二二五號
                              .
原      告  瑞祥發企業有限公司
代  表  人  甲○○
訴訟代理人  邱揚勝  律師
            張競文  律師
            鄭國安  律師
被      告  財政部高雄關稅局
代  表  人  游朝順  局長
訴訟代理人  乙○○
            丙○○
上列當事人間因有關虛報進口貨物事件，原告不服財政部中華民
國九十五年二月二十四日台財訴字第０九四００五八一一二０號
訴願決定，提起行政訴訟。本院判決如下：
    主  文
原告之訴駁回。
訴訟費用由原告負擔。
    事  實
甲、事實概要：
緣原告於民國（下同）九十三年六月二十五日至同年十一月十一
日間委由正芳報關有限公司（下稱正芳公司），向被告所屬前鎮
分局報運進口FROZEN PORK RECTUM UNSPLIT共七批（報單第BC/9
3/W424/0011、BC/93/W751/0014、BC/93/W959/0037、BC/93/WG9
8/0015、BC/93/WI10/0012、BC/93/WO21/0010及BC/93/WP34/001
3號），經該分局以「先放後核」方式通關放行。嗣經被告實施
事後稽核，發現原告有繳驗不實發票，虛報進口貨物價值，逃漏
稅捐等情事，被告乃依海關緝私條例第四十四條前段規定、加值
型及非加值型營業稅法第五十一條規定及貿易法第二十一條第一
項前段規定，追徵所漏稅款合計新台幣（下同）二、０五七、八
五七元，並依行為時海關緝私條例第三十七條第一項第三款規定
，處所漏進口稅額二倍之罰鍰合計二、九六九、二八０元，另依
加值型及非加值型營業稅法第五十一條第七款規定，按所漏營業
稅額處二‧五倍之罰鍰合計一、四二二、四００元。原告不服，
申經復查結果，未獲變更，原告仍未甘服，提起訴願，經遭決定
駁回，遂提起本件行政訴訟。
乙、兩造之聲明：
一、原告聲明求為判決：
（一）訴願決定及原處分（含復查決定）均撤銷。
（二）訴訟費用由被告負擔。
二、被告聲明求為判決：
（一）原告之訴駁回。
（二）訴訟費用由原告負擔。
丙、兩造主張之理由：
一、原告起訴意旨略謂：
（一）按「行政法院於撤銷訴訟，應依職權調查證據；於其他訴
      訟，為維護公益者，亦同。」為行政訴訟法第一百三十三
      條所明定。又行政罰與關稅核課處分認定事實，應憑證據
      ，不得出於臆測。查被告以原告涉及違章情事，無非以原
      告報關發票與美商存檔發票所載價格明顯不同等情，遂認
      有繳驗不實發票，虛報所運進口貨物價值，逃漏進口稅款
      情事云云。然查，美商存檔發票，充其量僅屬私文書性質
      ，其事實性及證據能力均有待查證，而原告繳驗發票所載
      之價格，均有付款流程可資查驗，並為美方所確認，而可
      證明與事實相符，若單以美商存檔發票而未調查其他證據
      ，即臆測原告有虛報情事，顯違反證據法則。故有關雙方
      發票之爭議，牽涉違章事實之認定，對原告權益關涉重大
      ，於未獲美商親自出庭具結說明之前，不能單以被告向駐
      外單位查證之美商發票資料，即為原告不利之認定。
（二）系爭貨物完稅價格核估應以交易價格為準：依行為時關稅
      法第二十五條（修正後第二十九條規定）第一項、第二項
      規定：「從價格課徵關稅之進口貨物，其完稅價格以該進
      口貨物之交易價格作為計算根據。前項交易價格，指進口
      貨物由輸出國銷售至中華民國實付或應付之價格。」。以
      「交易價格」核算完稅價格，為ＷＴＯ會員國必須遵守之
      估價規定（關稅估價協定第一條），此種估價方式，特別
      強調相同時空環境下，容許有不同價格存在，藉以貫徹自
      由貿易競爭精神及消除非關稅貿易障礙。因而，除非被告
      有具體證據能證明進口人有匿報、偽報之情事，否則被告
      即應接受進口人以個別交易價格估價課稅。本件原告與美
      商雙方長久以來均維持系爭貨物價格，亦據實報關，於交
      易市場上並無明顯偏低情事，即符合商場交易法則。被告
      對於系爭貨物交易價格，於未能舉證有何不實之處情形下
      ，即逕以所謂美商發票較高之市價替代申報交易價格；除
      有違關稅法估價規範外，其價格決定亦顯不合理。蓋原告
      係向國際大型肉品供應商直接採購，數量龐大且穩定；此
      與數量稀少之零售市價不能相提並論。被告所提定之該較
      高市價，未能指陳如何採認，被告對於國際貿易上重要價
      格決定如貨物品質及來源、交易數量、期間及時點等因素
      均未考量，即斷然以美商發票價格為本件交易價格，自不
      足採。
（三）按行政機關就該管行政程序，應於當事人有利及不利之情
      形，一律注意，行政程序法第九條定有明文；查原告以Ca
      rgill公司所開具之各發票，交由正芳公司依各該發票所
      示內容分別填載於BC/93/W424/0011號、BC/93/W751/0014
      號、BC/93/W959/0037號、BC/93/WG98/0015號、BC/93/W1
      10/0012號、BC/93/W021/0010號及BC/93/WP34/0013號等
      進口報單，上開所檢附之報關發票確為Cargill公司所出
      具，業據我國駐休士頓辦事處商務組查證屬實（原告係誤
      載），此顯係原告非有繳驗不實發票，低報貨物價格及逃
      漏進口稅款等情事之有利證據。詎被告以Cargill公司存
      檔之交易發票金額有異，遽為不利原告之認定，惟就上揭
      有利原告之情形，何以逕為廢棄？竟恝置未適予調查、論
      述其不予採納之理由，自有上開行政程序法第九條規定之
      違誤。
（四）又按行政機關為處分或其他行政行為，應斟酌全部陳述與
      調查事實及證據之結果，依論理及經驗法則判斷事實之真
      偽，並將其決定及理由告知當事人，行政執行法第四十三
      條復有明文規定。查被告係以Cargill公司存檔之交易發
      票金額，將來貨FROZEN PORK RECTUM UNSPIT改按USD1.5/
      LBR、USD1.65/LBR、USD1.8/ LBR核估完稅價格，認原告
      繳驗不實發票，虛報進口貨物價值，逃漏進口稅款之違章
      成立，依行為時海關緝私條例第三十七條第一項、第四十
      四條及加值型及非加值型營業稅法第五十一條第七款、貿
      易法第二十一條第一項規定，除追徵進口稅外，並處原告
      所漏關稅額二倍之罰鍰及所漏營業稅額二．五倍之罰鍰云
      云，固非無據；惟上開被告之核估完稅價格，其中以USD1
      .5/LBR 計算其完稅價格，併原告所擔負之關稅額、營業
      稅額及推廣貿易服務費等核計進口成本，為每公斤逾一百
      三十五元；以USD1.65/LBR計算其完稅價格，併原告所負
      擔之關稅額，營業額及推廣貿易服務費等核計進口成本，
      為每公斤約一百五十元；以USD1.8/LBR計算其完稅價格，
      併原告所擔負之關稅額、營業稅額及推廣貿易服務費等核
      計進口成本，為每公斤逾一百五十五元。上開成本價格，
      再加計原告之管銷費用等，其售價均已逾國內零售價格，
      遑論與經銷價格（當時經銷價為每公斤八十元至一百元之
      間）比較，即以上述進口價以之於國內銷售已無利潤可言
      ，甚已虧損甚多，則原告係屬營利事業，豈有作虧本生意
      之理？然被告不查，亦未依論理及經驗法則判斷事實之真
      偽，逕為核估完稅價格，並衍生原告有繳驗不實發票，虛
      報進口貨物價值，及逃漏進口稅款等處分，是原處分顯與
      上揭行政程序法第四十三條規定意旨不符。
（五）再按，納稅義務人違反作為義務而被處行為罰，僅須其有
      違反作為義務之行為即應受處罰，而逃漏稅捐之被處漏稅
      罰者，則須具有處罰法令要件之漏稅事實方得為之。二者
      處罰目的及處罰要件雖不相同，惟行為如同時符合行為罰
      及漏稅罰之處罰要件時，除處罰之性質與種類不同，必須
      採用不同之處罰方法或手段，以達行政目的所必要者外，
      不得重複處罰，乃現代民主法治國家之基本原則。是違反
      作為義務之行為，同時構成漏稅行為之一部或係漏稅行為
      之方法而處罰種類相同者，如從其一重處罰已足達成行政
      目的時，即不得再就其他行為併予處罰，始符憲法保障人
      民權利之意旨（司法院釋字第五０三號解釋意旨參照）。
      又一行為違反數個行政法上義務規定，其處罰種類相同，
      如從一重處罰已足以達成行政目的者，不得重複裁處，行
      政罰法第二十四條第二項但書 (原告誤載為第四十二條第
      二項但書)著有明文；查被告就上列原處分，其主旨均處
      原告(1)所漏關稅額二倍之罰鍰，並追徵所漏進口稅款（包
      括進口稅、營業稅、推廣貿易服務費）、(2)所漏營業稅額
      二‧五倍之罰鍰。而本件就各單一進口貨物，被告以上開
      處分方式及其所據，即屬行政罰法上開規定之一行為違反
      數個行政法上義務規定之適例，自應適用上開同法第二十
      四條第二項但書規定：就種類相同之處罰，如從一重處罰
      已足以達成行政目的時，不得重複裁處甚明。退步而言，
      本件縱有積極證據足資證明原告有繳驗不實發票、低報貨
      物價格、逃漏進口稅款等情事，原告受追徵所漏進口稅等
      （含進口稅、營業稅、推廣貿易服務費），固屬依法有據
      ，惟就處所漏關稅額、營業稅額之罰鍰間，係屬種類相同
      之處罰，就上揭司法院釋字第五０三號解釋意旨及行政罰
      法第二十四條第二項但書規定，本件應依從一重者依法處
      罰即足以達成行政目的，不得重複裁處。是被告之上開原
      處分等均有違重複處分之規定。
二、被告答辯意旨略謂：
（一）按「報運貨物進口而有左列情事之一者，得視情節輕重，
      處以所漏進口稅額二倍至五倍之罰鍰，或沒入或併沒入其
      貨物：一、‧‧‧三、繳驗偽造、變造或不實之發票或憑
      證‧‧‧。」及「有違反本條例情事者，除依該條例有關
      規定處罰外，仍應追徵其所漏或沖退之稅款‧‧‧。」分
      別為行為時海關緝私條例第三十七條第一項第三款及第四
      十四條前段所明定。次按「納稅義務人，有左列情形之一
      者，除追繳稅款外，按所漏稅額處一倍至十倍罰鍰，‧‧
      ‧七、其他有漏稅事實者。」及「為拓展貿易，因應貿易
      情勢，支援貿易活動，主管機關得設立推廣貿易基金，就
      出進口人輸出入之貨品，由海關統一收取最高不超過輸出
      入貨品價格萬分之四‧二五之推廣貿易服務費。」復分別
      為加值型及非加值型營業稅法第五十一條第七款及貿易法
      第二十一條第一項前段所規定。原告報運貨物進口，繳驗
      不實發票，逃漏稅捐之行為，有如前述，被告依上開規定
      予以論處，於法洵無不合。
（二）查原告報運系爭貨物進口，申報價格與其他廠商自相同地
      區進口之相同貨物相較，顯有偏低，被告乃檢具原告報關
      時所附發票，以九十四年三月二十九日第（九四）高稽核
      電字第九四一一號傳真電文，請駐堪薩斯台北經濟文化辦
      事處查明系爭貨物之實際交易價格，案經該辦事處查證結
      果，原告報關時檢附之發票單價與國外供應商提供之存檔
      發票所載單價，明顯不同，且經查證所獲國外供應商說明
      文件中亦明白指出：其存檔發票價格較原告之報關發票價
      格為高 (Note that the price is higher on these tha
      non all the invoice copies you faxed us.)，有駐堪
      薩斯台北經濟文化辦事處九十四年四月十四日堪薩字第九
      七一號函及相關附件資料可稽。原告繳驗不實發票，虛報
      進口貨物價格，逃漏稅捐等違章行為，事證明確，被告按
      系爭貨物經查得供應商存檔發票所載實際交易價格，據以
      核定完稅價格、追徵所漏稅額並處以罰鍰，應無不妥，所
      訴各節，委無足採。
（三）綜上所述，本件原告之訴為無理由，請判決駁回之。
    理  由
一、按「報運貨物進口而有下列情事之一者，得視情節輕重，處
    以所漏進口稅額二倍至五倍之罰鍰，或沒入或併沒入其貨物
    ：一、‧‧‧。三、繳驗偽造、變造或不實之發票或憑證。
    ‧‧‧。」、「有違反本條例情事者，除依本條例有關規定
    處罰外，仍應追徵其所漏或沖退之稅款。‧‧‧。」、「納
    稅義務人，有左列情形之一者，除追繳稅款外，按所漏稅額
    處一倍至十倍罰鍰，並得停止其營業：‧‧‧。七、其他有
    漏稅事實者。」、「為拓展貿易，因應貿易情勢，支援貿易
    活動，主管機關得設立推廣貿易基金，就出進口人輸出入之
    貨品，由海關統一收取最高不超過輸出入貨品價格萬分之四
    ‧二五之推廣貿易服務費。‧‧‧。」分別為行為時海關緝
    私條例第三十七條第一項第三款、第四十四條前段、加值型
    及非加值型營業稅法第五十一條第七款及貿易法第二十一條
    第一項前段所明定。
二、經查，原告於九十三年六月二十五日至同年十一月十一日間
    委由正芳公司，向被告所屬前鎮分局報運進口FROZEN PORK
    RECTUM UNSPLIT共七批（報單第BC/9 3/W424/0011、BC/93/
    W751/0014、BC/93/W959/0037、BC/93/WG9 8/0015、BC/93/
    WI10/0012、BC/93/WO21/0010及BC/93/WP34/0013號），經
    該分局以「先放後核」方式通關放行，嗣經被告實施事後稽
    核，發現原告有繳驗不實發票，虛報進口貨物價值，逃漏稅
    捐等情事，被告乃依海關緝私條例第四十四條前段規定、加
    值型及非加值型營業稅法第五十一條規定及貿易法第二十一
    條第一項前段規定，追徵所漏稅款合計二、０五七、八五七
    元，並依行為時海關緝私條例第三十七條第一項第三款規定
    ，處所漏進口稅額二倍之罰鍰合計二、九六九、二八０元，
    另依加值型及非加值型營業稅法第五十一條第七款規定，按
    所漏營業稅額處二‧五倍之罰鍰合計一、四二二、四００元
    等情，為兩造所不爭執，並有被告九十四年八月八日九十四
    年度第00000000號至第00000000號等七分
    處分書、九十四年九月二十二日高普緝字第０九四一０一四
    五六三號復查決定書附於原處分卷可稽，堪以信實。
三、本件原告訴稱：完稅價格應該以交易價格為準，本件原告與
    美商雙方長久以來均維持系爭貨物價格，亦據實報關，於交
    易市場上並無明顯偏低情事，即符合商場交易法則，被告對
    於系爭貨物交易價格，於未能舉證有何不實之處情形下，即
    逕以所謂美商發票較高之市價替代申報交易價格，除有違關
    稅法估價規範外，其價格決定亦顯不合理，且美商存檔發票
    ，充其量僅屬私文書性質，其事實性及證據能力均有待查證
    ，而原告繳驗發票所載之價格，均有付款流程可資查驗，原
    告以Cargill公司所開具之各發票，交由正芳公司依各該發
    票所示內容分別填載於前述進口報單，上開所檢附之報關發
    票確為Cargill公司所出具，業據我國駐休士頓辦事處商務
    組查證屬實，而可證明與事實相符，若單以美商存檔發票而
    未調查其他證據，即臆測原告有虛報情事，顯違反證據法則
    及行政程序法第九條、第四十三條之規定；另被告就原處分
    ，其主旨均處原告漏關稅額二倍之罰鍰，並追徵所漏進口稅
    款（包括進口稅、營業稅、推廣貿易服務費）、所漏營業稅
    額二‧五倍之罰鍰，而本件就各單一進口貨物，被告以上開
    處分方式及其所據，即屬行政罰法上開規定之一行為違反數
    個行政法上義務規定之適例，自應適用行政罰法第二十四條
    第二項但書規定：就種類相同之處罰，如從一重處罰已足以
    達成行政目的時，不得重複裁處甚明，是被告之上開原處分
    等均有違重複處分之規定云云，資為論據。
四、惟查，本件原告所申報系爭進口貨物係先放後核，嗣經被告
    事後稽核結果，該原告所報運系爭貨物進口，申報價格與其
    他廠商自相同地區進口之相同貨物相較，顯有偏低，經被告
    檢具原告報關時所附發票，以九十四年三月二十九日第（九
    四）高稽核電字第九四一一號傳真電文，請駐堪薩斯台北經
    濟文化辦事處查明系爭貨物之實際交易價格，案經該辦事處
    查證結果，原告報關時檢附之發票單價與國外供應商提供之
    存檔發票所載單價，明顯不同，且經查證所獲國外供應商說
    明文件中亦明白指出：其存檔發票價格較原告之報關發票價
    格為高 (Note that the price is higher on these than
    on all the invoice copies you faxed us.)，此有上開被
    告以九十四年三月二十九日第（九四）高稽核電字第九四一
    一號傳真電文、駐堪薩斯台北經駐堪薩斯台北經濟文化辦事
    處九十四年四月十四日堪薩字第九七一號函及相關附件即美
    商公司Cargill公司復函及其中文翻譯資料附於原處分卷及
    本院卷可稽。是本件原告確有繳驗不實發票，虛報進口貨物
    價格，逃漏稅捐等違章行為，事證明確，被告按系爭貨物經
    查得供應商存檔發票所載實際交易價格，據以核定完稅價格
    、追徵所漏稅額並處以罰鍰，並無違誤，亦與證據法則及行
    政程序法第九條、第四十三條之規定不悖。而本件原告繳驗
    之發票確與美商公司Cargill公司所提出者不符，既如前所
    述，業經該公司於我國駐堪薩斯台北經駐堪薩斯台北經濟文
    化辦事處向其查證時，檢附相關發票函復明確，是原告聲請
    傳喚美商人員到庭作證乙節，即無必要，併此敘明。是本件
    原告訴稱：原告繳驗發票所載之價格，均有付款流程可資查
    驗，原告以Cargill公司所開具之各發票，交由正芳公司依
    各該發票所示內容分別填載於前述進口報單，上開所檢附之
    報關發票確為Cargill公司所出具，業據我國駐休士頓辦事
    處商務組查證屬實（原告係誤載），而可證明與事實相符，
    若單以美商存檔發票而未調查其他證據，即臆測原告有虛報
    情事，顯違反證據法則及行政程序法第九條、第四十三條之
    規定云云，並未提出具體資料以實其說，自不足採。
五、至一事不二罰原則（亦稱重複處罰禁止原則），乃現代民主
    法治國家之基本原則，此乃避免因法律規定之錯綜複雜，致
    人民單一違反行政法義務之行為，遭受數個不同法律之處罰
    ，而使人民承受過度不利之後果。又「‧‧‧二者處罰目的
    及處罰要件雖不相同，惟其行為如同時符合行為罰及漏稅罰
    之處罰要件時，除處罰之性質與種類不同，必須採用不同之
    處罰方法或手段，以達行政目的所必要者外，不得重複處罰
    ，乃現代民主法治國家之基本原則。‧‧‧。」業經司法院
    釋字第五０三號解釋甚明。故依上述司法院解釋意旨，可知
    ，一行為而該當數行政罰構成要件時，於數行政罰規定，如
    其處罰之行政目的確有不同，且其處罰之方法及手段亦有差
    異時，應得例外予以分別科處。又關稅係對通過國境之貨物
    所課徵之進口稅；貨物稅係凡屬現行貨物稅條例規定之貨物
    ，不論國內產製或自國外進口，均應於貨物出廠或進口時，
    依法課徵貨物稅；而營業稅係對國內銷售貨物或勞務，及進
    口貨物所課徵之稅捐。三者性質迥異，且各有其獨立之稅法
    ，其漏稅之處罰，均為漏稅罰，並無行為罰與漏稅罰之法條
    競合問題。既不能引用「高度行為吸收低度行為」、「實害
    行為吸收危險行為」等法條競合吸收法理；且不具「特別法
    與普通法」之關係或「全部法與一部分法」之關係，亦無法
    條競合擇一之適用（最高行政法院八十五年十一月二十日八
    十五年十一月份庭長評事聯席會議參照）。另推廣貿易服務
    費依貿易法第二十一條第一項前段之規定，其目的係為拓展
    貿易，因應貿易情勢，支援貿易活動之用，主管機關得設立
    推廣貿易基金，就出進口人輸出入之貨品，由海關統一收取
    最高不超過輸出入貨品價格萬分之四‧二五之推廣貿易服務
    費，此觀諸上述規定甚明。是以，本件原告違反行為時海關
    緝私條例第三十七條第一項第三款、加值型及非加值型營業
    稅法第五十一條第七款、貿易法第二十一條第一項前段等規
    定，彼此處罰之目的，違規構成要件不同，本件原告之行為
    同時違反各規定條例，自應分別論處，尚與一事兩罰無涉，
    是被告依法分別追徵進口稅及進口稅罰鍰、追徵營業稅及營
    業稅罰鍰、追徵推廣貿易服務費 (詳如附表)，均無違誤。
    況按，行政罰法係自九十五年二月五日開始施行，本件被告
    原處分裁罰時本應適用裁罰時之法令，則該法既尚未施行，
    被告未予適用，自無不合。從而原告所稱：被告就原處分，
    其主旨均處原告漏關稅額二倍之罰鍰，並追徵所漏進口稅款
    （包括進口稅、營業稅、推廣貿易服務費）、所漏營業稅額
    二‧五倍之罰鍰，而本件就各單一進口貨物，被告以上開處
    分方式及其所據，即屬行政罰法上開規定之一行為違反數個
    行政法上義務規定之適例，自應適用上開同法第二十四條第
    二項但書規定：就種類相同之處罰，如從一重處罰已足以達
    成行政目的時，不得重複裁處甚明，是被告之上開原處分等
    均有違重複處分之規定云云，容屬有誤，並無可採。
六、綜上所述，原告之主張既無足採，則被告對原告依海關緝私
    條例第四十四條前段規定、加值型及非加值型營業稅法第五
    十一條規定及貿易法第二十一條第一項前段規定，追徵所漏
    稅款合計二、０五七、八五七元，並依行為時海關緝私條例
    第三十七條第一項第三款規定，處所漏進口稅額二倍之罰鍰
    合計二、九六九、二八０元，另依加值型及非加值型營業稅
    法第五十一條第七款規定，按所漏營業稅額處二‧五倍之罰
    鍰合計一、四二二、四００元，並無不合，復查決定及訴願
    決定遞予維持，亦無違誤。原告提起本件訴訟求予撤銷，為
    無理由，應予駁回。又本件事證已臻明確，兩造其餘攻擊防
    禦方法核與判決結果不生影響，爰不逐一論述，附此敘明。
據上論結，本件原告之訴為無理由，爰依行政訴訟法第一百條九
十五條第一項後段、第九十八條第三項前段，判決如主文。
中    華    民    國  九十五  年    六    月   三十   日
                  第一庭審判長法  官  呂佳徵
                              法  官  許麗華
                              法  官  林勇奮
以上正本係照原本作成。
如不服本判決，應於判決送達後二十日內向本院提出上訴書狀，
其未表明上訴理由者，應於提起上訴後二十日內向本院提出上訴
理由書（須按對造人數附繕本）；如於本判決宣示或公告後送達
前提起上訴者，應於判決送達後二十日內補提上訴理由書（須附
繕本）。未表明上訴理由者，逕以裁定駁回。
提起上訴應預繳送達用雙掛號郵票七份（每份三十四元）。
中    華    民    國  九十五  年    六    月   三十   日
                              書記官  黃玉幸


司法院資訊處製作；財團法人民間司法改革基金會備份。
